【裁判字號】    89,訴,123
【裁判日期】    890517
【裁判案由】    給付貨款
【裁判全文】
臺灣屏東地方法院民事判決  八十九年度訴字第一二三號
    原      告  力漢企業股份有限公司
    法定代理人  乙○○
    訴訟代理人  朱文興
    被      告  甲○○
右當事人間請求給付貨款事件，本院判決如左：
    主      文
被告應給付原告新臺幣壹佰柒拾肆萬貳仟陸佰玖拾元及自民國八十九年二月十一日起
至清償日止，按週年利率百分之五計算之利息。
訴訟費用由被告負擔。
本判決於原告提供新臺幣伍拾捌萬壹仟元之擔保後准予假執行。
    事      實
一、原告方面：
    （一）聲明：
       1. 被告應給付原告一百七十四萬二千六百九十元及自起訴狀繕本送達翌日起
          至清償日止，按週年利率百分之五計算之利息。
       2. 願供擔保請准為假執行之宣告。
    （二）陳述：
       1. 被告甲○○自民國八十七年五月間起向原告購買飼料，五月份積欠新臺幣
          （下同）二十二萬五千二百元、六月份欠六十三萬三千四百九十元、七月
          份欠四十九萬元、八月一日至九月十五日止則欠三十九萬四千元，其中被
          告曾簽發票面金額、票據號碼、及發票日如附表所示之本票一紙、支票四
          紙，共計一百三十四萬八千六百九十元，詎屆期均未獲兌現，另未開立票
          據部份之貨款為三十九萬四千元，合計共一百七十四萬二千六百九十元，
          屢經催索，迄未給付，依據終止前之買賣契約原告自得請求被告給付餘欠
          貨款。又客戶對帳單上所載之貨款金額較實際金額高，係因有部份為銷售
          折讓。
       2.對被告所為抗辯之陳述：
        八十七年九月二日曾發存證信函通知被告無法繼續供應飼料，因被告所簽
          發發票日八十七年八月十六日之支票，屆期提示未獲付款（以下簡稱跳票
          ），且前有跳票情形尚未補足。依公司收款之慣例，五月份的貨款通常開
          立七月十五日之支票，被告八十七年八月十六日跳票之支票是要給付八十
          七年五月份之貨款，被告自八十七年五月三十一日起一再有支票無法如期
          兌現之情形，及自八十年八月十六日再次跳票，且之前之退票又未補齊，
          原告公司基於安全考量不得不與被告終止買賣關係，且本公司尚持有數張
          被告開立之支票，票期分別為八十七年九月二日、同年九月十七日、同年
          十月三十日，且均已跳票，故中途停止供應是合理的。
        原告公司與被告自開始交易起，從未有「全程供料，不可中斷」及「停止
          供料須於十五日前預告」之約定。又原告公司於八十七年八月十九日與二
          十日共交給被告二百四十七包蛋鴨飼料，計一萬二千三百五十公斤，以當
          時被告飼養約一萬隻蛋鴨來計算，約可供被告飼養八天，故足夠讓被告作
          好轉料準備。
    （三）證據：提出高雄縣政府營利事業登記證一紙、本票一紙、支票四紙、客戶
          對帳單四紙、阿蓮郵局第一二七號存證信函及其回執為證，並聲請訊問證
          人詹明翰。
二、被告方面：
    （一）聲明： 請求駁回原告之訴及其假執行之聲請。
    （二）陳述：
       1.的確有向原告購買飼料，原告亦有送飼料至被告鴨廠，也有欠原告貨款，
         但不清楚確實之貨款金額及退票金額。被告如有跳票，會在十天內補齊。
         八十七年八月十六日雖然跳票，仍有給付原告公司飼料錢，不過並未完全
         付清，八十七年八月二十日前後，有拿約十萬元給原告公司之業務員，八
         十七年八月二十日最後送貨日所欠之貨款並未完全付清，當天有給錢。對
         於原告所提之出貨單、支票、本票沒有意見。
       2.原告業務員曾告訴被告絕對不會停止供貨，須待該批鴨子全部售出後才可
         以停止供貨。原告中途停止供應飼料，致鴨子無法下蛋，被告因而損失慘
         重。
    理      由
一、本件原告起訴主張被告甲○○自八十七年五月間起向原告購買飼料，五月份積欠
    二十二萬五千二百元、六月份欠六十三萬三千四百九十元、七月份則欠四十九萬
    元、八月一日至九月十五日尚欠三十九萬四千元，合計共一百七十四萬二千六百
    九十元，屢經催索，迄未給付，依約原告自得依據買賣關係請求尚未給付之貨款
    等語。被告則以原告業務員承諾被告絕對不會中途停止供應飼料，詎原告中途停
    止供應，導致被告鴨子無法下蛋損失慘重等語，資為抗辯。
二、原告主張被告自八十七年五月間起向其購買飼料，五月份積欠二十二萬五千二百
    元、六月份積欠六十三萬三千四百九十元、七月份積欠四十九萬元、七月份欠四
    十九萬元，八月一日至九月十五日則欠三十九萬四千元，其中一百三十四萬八千
    六百九十元部分係開票據未獲兌現，另未開立票據部份為三十九萬四千元，合計
    共一百七十四萬二千六百九十元，被告迄今未付款之事實，業據其提出本票影本
    一紙、支票及存款不足退票單影本各四紙、客戶對帳單四紙附卷可稽，且被告對
    於曾向原告購買飼料且積欠貨款之事實並不爭執，自堪信為真正。
三、按繼續性供給契約乃當事人約定，在特定或不特定之期間內，一方向他方繼續供
    給一定種類、品質、定量或不定量之物，由他方按一定之標準支付價金之契約。
    繼續性供給契約若於中途當事人之一方發生給付遲延或給付不能之情事者，他方
    應得類推適用民法第二百六十三條之規定終止契約，契約向將來消滅，過去仍保
    持效力。由於此種契約多由出賣人先行供給，而後買受人按期付錢，出賣人負有
    先為給付之義務，因此出賣人就每期之供給與同期之價金不得主張同時履行抗辯
    權，僅得以買受人上期之價金未給付拒絕下期之給付。次按遲延之債務，以給付
    金錢為標的者，債權人得請求依法定利率計算之遲延利息，其利率未經約定，亦
    無法律可據者，週年利率為百分之五，民法第二百三十三條第一項、第二百零三
    條分別定有明文。經查：
  (一)被告於八十七年五月間起向原告購買飼料，原告按月供給飼料，並按月計算貨款
    ，由被告分次給付價金，有客戶對帳單四紙在卷可稽，是兩造約定在不特定之期
    間內，由原告繼續供給被告一定品質之蛋鴨飼料，被告則按每個月的數量給付貨
    款，就整體而言係屬一繼續供給契約，而非多數契約之集合，核先敘明。
  (二)被告於八十七年八月十六日跳票，而該票據係為支付五月份之貨款之事實，業經
    證人即原告之業務員詹明翰到庭證述屬實，且被告亦陳稱：八十七年八月二十日
    雖然跳票，仍有給付原告飼料錢，不過並未補齊，八十七年八月二十日最後送貨
    日所欠之貨款並未完全付清等語，因此被告顯有給付遲延之情形，依前開說明，
    原告自得以買受人上期之價金未給付拒絕下期之給付，故原告有合法之終止權，
    原告於八十七年九月二日以存證信函向被告表示爾後無法繼續供料之意思表示，
    有阿蓮郵局第一二七號存證信函及其回執一份在卷可憑。原告既已合法終止繼續
    的飼料供給契約，自無繼續供給飼料之義務，而終止契約契約僅向將來消滅，過
    去仍保持效力，因此原告對於契約尚未終止前被告未給付之價金，自得依終止前
    之繼續性買賣關係請求。又證人詹明翰到庭證稱：從未說過絕不會停止供貨，因
    為被告有退票之紀錄，公司決定停止供貨等語，被告復無法提出其他證據證明兩
    造間有不終止契約之證明，故被告辯稱原告業務員曾告知被告絕不會中途停止供
    貨云云，尚不足採。
  (三)縱上所述，應認原告主張之事實為真實，因此原告本於買賣契約請求被告清償餘
    欠貨款一百七十四萬二千六百九十元及自起訴狀繕本送達之翌日起即八十九年二
    月十一日起至清償日止之法定遲延利息，為有理由，應予准許。
三、假執行之宣告：
    原告陳明願供擔保請准為假執行之宣告，核無不當，酌定相當擔保額而予准許。
四、結論：原告之訴為有理由，依民事訴訟法第七十八條、第三百九十條第二項，判
    決如主文。
中      華      民      國    八十九    年      五      月     十七     日
                                    臺灣屏東地方法院民事第一庭
~B審判長法   官  李麗芳
~B      法   官  陳淑勤
~B      法   官  沈佳宜
右為正本係照原本作成。
如對本判決上訴，須於判決送達後廿日內向本院提出上訴狀。
~B法院書記官  黃秀梅
中      華      民      國    八十九    年      五      月      十八    日


司法院資訊處製作；財團法人民間司法改革基金會備份。
